【裁判字號】    98,裁,796
【裁判日期】    980326
【裁判案由】    發明專利舉發
【裁判全文】
最  高  行  政  法  院  裁  定
                                       98年度裁字第796號
上  訴  人  甲○○
訴訟代理人  黃仕勳  律師
被 上訴 人  經濟部智慧財產局
代  表  人  王美花
參  加  人  乙○○
上列當事人間發明專利舉發事件，上訴人對於中華民國97年11月
20日臺北高等行政法院97年度訴字第934號判決，提起上訴，本
院裁定如下：
    主  文
上訴駁回。
上訴審訴訟費用由上訴人負擔。
    理  由
一、按對於高等行政法院判決之上訴，非以其違背法令為理由，
    不得為之，行政訴訟法第242條定有明文。依同法第243條第
    1項規定，判決不適用法規或適用不當者，為違背法令；而
    判決有同條第2項所列各款情形之一者，為當然違背法令。
    是當事人對於高等行政法院判決上訴，如依行政訴訟法第24
    3條第1項規定，以高等行政法院判決有不適用法規或適用不
    當為理由時，其上訴狀或理由書應有具體之指摘，並揭示該
    法規之條項或其內容；若係成文法以外之法則，應揭示該法
    則之旨趣；倘為司法院解釋或本院之判例，則應揭示該判解
    之字號或其內容。如以行政訴訟法第243條第2項所列各款情
    形為理由時，其上訴狀或理由書，應揭示合於該條項各款之
    事實。上訴狀或理由書如未依此項方法表明，或其所表明者
    與上開法條規定不合時，即難認為已對高等行政法院判決之
    違背法令有具體之指摘，其上訴自難認為合法。
二、本件上訴人對於臺北高等行政法院判決上訴，主張：參加人
    於民國95年12月13日提出舉發理由書及舉發證據2（即西元
    1968年4月9日公告之美國第0000000號專利案，下稱引證2）
    及舉發證據3（即90年5月1日公告之第00000000號「扳手延
    長臂承接件」新型專利案，下稱引證3），以系爭第I259125
    號「驅動工具組合」（下稱系爭案）違反核准時專利法第22
    條第4項規定，對之提起舉發。後再於96年3月8日提出舉發
    補充理由書暨補充舉發證據4（即94年1月1日公告之第00000
    000號「工具之改良結構」發明專利案，下稱引證4），取代
    其95年12月13日舉發理由書之理由，惟原來所提出之引證2
    及引證3則予以援用。案經被上訴人審查，而為「舉發成立
    ，應撤銷專利權。」之處分，上訴人不服，循序提起行政訴
    訟。惟查系爭案之C形扣環凸露於第一驅動件10、第二驅動
    件20之結合部14、23外（下方），使本受地心引力影響要下
    滑之第一、第二驅動件，因下方遭到C形扣環阻擋，而不下
    滑，發生所謂縱向卡固效果。而引證3接合扳手係利用內部
    之周圍表面21上之凸出齒端22與連結器10上之O形環11內部
    緊迫配合，產生摩擦力以撐住將下滑扳手，兩者技術手段不
    同，原判決竟認兩者都是利用向內之卡扣來產生卡固效果，
    顯有違誤。至引證4利用塑性環片（15），令扳手工具（10
    ）與扳動件（20）套卡更形穩固，其技術手段與引證3之O形
    環相同，均係利用內部緊迫產生摩擦力而產生卡固效果，其
    與系爭案之技術手段不同，無法等效置換，然原判決對於系
    爭專利案C形扣環、引證3之O形環及引證4塑形環片之技術手
    段、如何產生卡固效果等，在分析上發生很大錯誤，有違手
    工具技術領域之邏輯分析方法，顯違論理法則。又系爭案與
    引證2差異除C形扣環外，至少還有環槽，原判決之認定顯有
    違誤。而引證2、3互相組合及引證2、4互相結合後，仍會產
    生裝卸費時費力，經磨損後卡固力即降低等問題，而不具系
    爭案技術手段所產生之功效，系爭案顯具進步性，原判決未
    予敘明不採上述有利上訴人之理由，顯有判決不備理由之當
    然違背法令等語，雖以該判決違背法令為由，惟核其上訴理
    由，係就原審取捨證據、認定事實之職權行使，指摘其為不
    當，並就原審已論斷者，泛言未論斷，或就原審所為論斷，
    泛言其論斷矛盾，而非具體表明合於不適用法規、適用法規
    不當、或行政訴訟法第243條第2項所列各款之情形，難認對
    該判決之如何違背法令已有具體之指摘。依首開規定及說明
    ，應認其上訴為不合法。
三、據上論結，本件上訴為不合法。依行政訴訟法第249條第1項
    前段、第104條、民事訴訟法第95條、第78條，裁定如主文
    。
中    華    民    國    98    年    3     月    26    日
                    最高行政法院第五庭
                        審判長法官  黃  璽  君
                              法官  王  德  麟
                              法官  鄭  忠  仁
                              法官  黃  本  仁
                              法官  吳  東  都
以  上  正  本  證  明  與  原  本  無  異
中    華    民    國    98    年    3     月    27    日
                              書記官  彭  秀  玲


司法院資訊處製作；財團法人民間司法改革基金會備份。
